【裁判字號】    95,裁,2839
【裁判日期】    951221
【裁判案由】    綜合所得稅
【裁判全文】
最  高  行  政  法  院  裁  定
                                     95年度裁字第02839號
抗  告  人  甲○○
上列抗告人因與相對人財政部高雄市國稅局間綜合所得稅事件，
對於中華民國95年4月17日高雄高等行政法院95年度簡字第57號
裁定提起抗告，本院裁定如下︰
    主  文
抗告駁回。
抗告訴訟費用由抗告人負擔。
    理  由
一、按抗告法院認抗告為不合法或無理由者，應為駁回抗告之裁
    定。
二、本件為簡易事件，抗告人主張對於訴願再審決定，不許提起
    行政訴訟，有違憲法保障人民訴訟權之規定云云，本院認抗
    告人上開主張涉及法律原則重要性，爰准許本件之抗告。合
    先敘明。
三、抗告人民國（下同）90年度綜合所得稅結算申報，申報減除
    捐贈之列舉扣除額新台幣（下同）259,400元，並經核准認
    列在案，嗣經相對人以抗告人申報減除捐贈之列舉扣除額中
    80,000元，係抗告人對尚和歌仔戲團之捐贈，而該團係依照
    演藝事業暨演藝人員輔導管理規則向高雄市政府教育局核准
    登記之職業演藝團體，非屬所得稅法第11條第4項規定之教
    育、文化、公益、慈善機關或團體，乃否准認列抗告人對該
    劇團之捐贈80,000元，抗告人不服，申經復查結果未獲變更
    ，提起訴願，經財政部以94年9月20日台財訴字第094004129
    10號訴願決定駁回。抗告人於94年9月22日收受前揭訴願決
    定書後，並未提起行政訴訟，而於94年10月25日以前揭訴願
    決定有適用法規顯有錯誤情形為由，聲請再審；訴願決定機
    關即財政部審理結果，以94年11月25日台財訴字第09413027
    150號再審訴願決定予以再審不受理決定。抗告人仍表不服
    ，遂提起本件行政訴訟。原審以：按訴願法上之再審制度，
    係89年7月1日起施行之訴願法所增訂之新制。新訴願法雖創
    設再審之制度，但其相關規定僅有第97條之條文而已。茲參
    諸該條之立法理由雖謂「按訴願決定確定後，如發現有類似
    民事訴訟法第496條第1項及（修正前）行政訴訟法第28條所
    定再審事由時，宜允訴願人或其他利害關係人聲請再審以資
    救濟，爰參照民事訴訟法第496條、（修正前）行政訴訟法
    第28條及第29條規定，增列訴願決定之再審制度。」由此可
    知，訴願法之再審制度雖係分別參照民事訴訟法及行政訴訟
    法上再審制度而設，然其究非針對確定之行政法院判決提起
    再審，而係對於確定之訴願決定提起再審，故受理訴願再審
    之機關，依新訴願法第97條規定而作成之再審決定，其在性
    質上固屬於訴願決定之一種，惟訴願再審決定依新訴願法並
    無救濟程序，故於作成決定後即生確定並發生拘束之效力。
    此外，新訴願法上之再審，既係在通常救濟程序之外所提供
    之非常手段，其係以已確定且不得再提起行政訴訟之訴願決
    定為標的，故就訴願人而言，此種訴願再審制度之提供係非
    屬常態，因此訴願再審決定其本質上雖屬訴願決定之一種，
    然由於其係對已確定之訴願決定之非常救濟，有別於通常之
    訴願決定，不宜再成為行政訴訟之標的，自不得對之提起行
    政訴訟等由，據以駁回抗告人在原審之訴。
四、本院按：訴願再審決定其本質上雖屬訴願決定之一種，然由
    於其係對已確定之訴願決定之非常救濟，有別於通常之訴願
    決定，不宜再成為行政訴訟之標的，自不得對之提起行政訴
    訟，業經原裁定敘明甚詳，經核尚無不合。抗告意旨猶以：
    限制對訴願再審決定提起行政訴訟，有違憲法保障人民訴訟
    權之規定等語，加以爭執，核屬其一己之法律見解，尚無足
    採。原裁定既以程序不合法駁回抗告人之訴，則抗告意旨其
    他對實體上之事由，已無審酌之必要。故本件抗告難認有理
    由，應予駁回。
五、依行政訴訟法第104條、民事訴訟法第95條、第78條，裁定
    如主文。
中    華    民    國    95    年    12    月    21    日
                  第四庭審判長法  官  高  啟  燦
                              法  官  黃  璽  君
                              法  官  廖  宏  明
                              法  官  楊  惠  欽
                              法  官  林  樹  埔
以  上  正  本  證  明  與  原  本  無  異
中    華    民    國    95    年    12    月    22    日
                              書記官  彭  秀  玲


司法院資訊處製作；財團法人民間司法改革基金會備份。
